高雄高等行政法院裁定　　　　　　　　　　　　　　九十二年度訴字第一四一九號
　　原　　　告　甲○○○
　　被　　　告　台南市政府
　　代　表　人　乙○○○○
右當事人間因違章建築事件，原告不服內政部中華民國九十二年十二月十七日台內訴
字第０九二０００八三一四號訴願決定，提起行政訴訟。本院裁定如左︰
　　主  文
原告之訴駁回。
訴訟費用由原告負擔。
　　理  由
一、按「公法上之爭議，除法律別有規定外，得依本法提起行政訴訟。」「原告之訴
    ，有左列各款情形之一者，行政法院應以裁定駁回之。．．．一、訴訟事件不屬
    行政法院之權限者。」行政訴訟法第二條、第一百零七條第一項第一款分別定有
    明文。次按「公務員於執行職務行使公權力時，因故意或過失不法侵害人民自由
    或權利者，國家應負損害賠償責任。」「賠償請求權，自請求權人知有損害時起
    ，因二年間不行使而消滅，自損害發生時起逾五年者亦同。」「依本法請求損害
    賠償時，應先以書面向賠償義務機關請求之。」「賠償義務機關拒絕賠償，或自
    提出請求之日起逾三十日不開始協議，或自開始協議之日起逾六十日協議不成立
    時，請求權人得提起損害賠償之訴。」「損害賠償之訴，除依本法規定外，適用
    民事訴訟法之規定。」分別為國家賠償法第二條第二項前段、第八條第一項、第
    十條第一項、第十一條第一項前段、第十二條所明定。故請求權人已依國家賠償
    法規定，於法定期間內以書面向賠償義務機關請求賠償，如經賠償義務機關拒絕
    賠償者，自應依民事訴訟程序向普通法院提起損害賠償之訴，以謀救濟，尚不得
    循行政爭訟程序提起國家賠償訴訟，合先敘明。
二、經查，原告於台南市○○路○段二六三巷六號房屋（整編前門牌為台南市○○路
    四一五巷六號，下稱系爭房屋）違章興建鐵骨造二層樓房屋，經被告所屬工務局
    以民國（下同）七十四年二月八日南工局都字第二七四五號違章建築補辦手續通
    知單通知補辦建造執照，惟原告未如期補辦，被告所屬工務局遂以七十四年三月
    十六日南工局都字第五０二二號違章建築拆除通知單核判為違章建築應予拆除，
    並於七十四年三月二十七日依法執行拆除完畢。原告於事隔九年後始提起行政訴
    訟，經改制前行政法院以八十四年度裁字第九七七號裁定予以駁回確定在案；原
    告復向被告請求國家賠償，經被告以原告請求國家賠償已逾二年及五年之時效期
    間為由，以八十四年法賠第十七號國家賠償案拒絕賠償理由書拒絕賠償在案。惟
    原告又於九十二年十月十四日向內政部提起訴願，主張被告在系爭房屋前開闢道
    路，路基高於房屋大門，影響出入，原告不得已始將系爭房屋拆除重建，被告竟
    以違章建築為由，將系爭房屋拆除，造成原告新台幣二百萬元之損失，乃請求被
    告給予國家賠償云云，經訴願機關以原告請求被告賠償拆除其房屋所造成之損失
    ，核屬國家賠償事件，非屬訴願救濟範圍內之事項，且系爭違章建築已於七十四
    年三月二十七日拆除完畢，原告早已知悉，並於八十四年十月間向被告請求國家
    賠償被拒絕，亦曾提起行政訴訟，經改制前行政法院以八十四年度裁字第九七七
    號裁定駁回在案，卻遲至九十二年十月十四日提起本件訴願，於法未合為由，乃
    從程序上決定訴願不受理。原告猶表不服，提起本件訴訟，主張略謂：被告在系
    爭房屋前開闢道路，因路基高於房屋大門，影響出入，原告不得已始將房屋拆除
    重建，但被告所屬工務局以七十四年二月八日南工局都市字第二七四五號函通知
    後補辦建築執照，但原告至被告處辦理，卻無人告知應向誰申辦並推託責任，且
    原告已補繳建築圖，被告承辦科長並回復沒問題，詎被告所屬工務局又以七十四
    年三月十六日南工局都字第五０二二號核判系爭房屋為違章建築予以拆除，致使
    系爭房屋之屋頂漏水，導致屋內傢具遭受損壞，衛浴設備亦遭破壞殆盡，且地面
    土石嚴重流失，原告為此事日夜奔波，因此發生車禍致遭受手斷、骨折、眼睛失
    明之重傷，而原告本係無依無靠之孤單老人，受此打擊，身心重創，原告雖曾於
    八十四年間向被告要求賠償，惟遭拒絕，向監察院陳情亦無回音，原告為討回公
    道，乃訴請撤銷訴願決定及原處分，並請求被告應給付原告新台幣二百萬元作為
    房屋損害賠償及新台幣五十萬元之精神補償金，並自起訴狀送達之日起至清償日
    止按年息百分之五計算加計利息云云。經核原告之起訴意旨，無非係主張因可歸
    責被告之事由，導致原告須重新修建系爭房屋，被告卻認定系爭房屋為違章建築
    予以拆除，造成原告之損害，乃請求被告應負國家損害賠償責任。惟依首揭規定
    及說明，原告向被告請求國家賠償，本應於法定期間內以書面向被告請求賠償，
    經被告拒絕後，即應依民事訴訟程序向普通法院提起損害賠償之訴，以謀救濟，
    尚不得循行政爭訟程序提起國家賠償訴訟。訴願機關以原告請求被告賠償拆除系
    爭房屋所造成之損失，核屬國家賠償事件，非屬訴願救濟範圍內之事項，而從程
    序上決定不予受理，並無不合。原告復提起本件訴訟，於法顯有未合，應予駁回
    。
三、據上論結，本件原告之訴為不合法，依行政訴訟法第一百零七條第一項第一款、
    第一百零四條、民事訴訟法第九十五條、第七十八條，裁定如主文。
中　　　華　　　民　　　國    九十三　　年　  　三　　　月　　三十一　　日
              　　　　　　　  高雄高等行政法院第二庭
                            　　　　　　　審判長法官　呂佳徵
                            　　　　　　　法      官　林勇奮
                        　　　　　　　　　法      官　蘇秋津
右為正本係照原本作成。
如不服本裁定，應於裁定送達後十日內以書狀敘明理由，經本院向最高行政法院提出
抗告（須按對造人數附具繕本）；並應預繳送達用掛號郵票六份（每份三十四元）。
中　　　華　　　民　　　國    九十三　　年　  　三　　　月　　三十一　　日
                                          法院書記官  陳嬿如
